【裁判字號】    99,判,433
【裁判日期】    990429
【裁判案由】    有關宿舍事務
【裁判全文】
最  高  行  政  法  院  判  決
                                       99年度判字第433號
上  訴  人  甲○○
            乙○○○
            丙○○
            丁○○
            戊○○
            己○○
            庚○○
            辛○○
共      同
訴訟代理人  盧國勳  律師（兼送達代收人）
被 上訴 人  公務人員住宅及福利委員會
代  表  人  壬○○
上列當事人間有關宿舍事務事件，上訴人對於中華民國97年7月
3日臺北高等行政法院97年度訴字第590號判決，提起上訴，本院
判決如下：
    主  文
上訴駁回。
上訴審訴訟費用由上訴人負擔。
    理  由
一、上訴人等8人配住臺灣警察專科學校（下稱警專）經管系爭
    臺北縣新店市○○街13巷23號及其基地坐落明德段724地號
    之眷舍，前經由警專報請辦理已建讓售，惟案經被上訴人民
    國（下同）96年5月4日住福工字第0960303352號函復警專略
    以，本件舊有建物經拆除，如以50%建蔽率興建，容積率300
    %除以50%即可興建6樓，如以40%建蔽率興建，容積率300%除
    以40%則可興建7樓以上，依此類推。「國有宿舍及眷舍房地
    加強處理方案」（下稱處理方案）及「中央各機關學校國有
    眷舍房地處理要點」（下稱處理要點）係規定地上既有建物
    即眷舍須達法定建蔽率，並非如警專所稱，本件地上建物如
    經拆除，仍應按法定建蔽率60%興建之情形。爰未准其所請
    。嗣經警專以96年9月10日警專總字第0960003862號函通知
    上訴人等略謂，渠等所居眷舍房地經警專數度陳報「已建讓
    售」方式處理，惟經被上訴人認本件基地不符辦理「已建讓
    售」，爰警專將改以「騰空標售」方式處理。上訴人等認為
    如依該方式處理將無法獲得現住眷舍之所有權利益，僅得請
    領一次補助費，難謂無損害，爰以不服上開被上訴人住福工
    字第96年5月4日0960303352號函為由，循序提起行政訴訟，
    經原審判決駁回，遂提起本件上訴。
二、上訴人在原審起訴主張：被上訴人於本件審查基地是否可興
    建6層以上高樓時，並未積極委請建築師依相關建築法規，
    實際檢討本件建築基地興建6層以上高樓之可行性，及未加
    以考量土地使用分區及公共設施，使都市有計劃地均衡發展
    等因素，便以臺北縣政府96年2月1日北府工字第0960076801
    號函所示粗略之簡單計算方式，認定本件不符合已建讓售之
    要件，實屬怠惰裁量云云，求為撤銷原處分及訴願決定之判
    決。
三、被上訴人在原審答辯則以：臺北縣政府96年2月1日北府工字
    第0960076801號函復本案眷舍基地，其地上建物如經拆除，
    依現行建築法相關規定，是可興建6層以上高樓意旨甚為明
    確，被上訴人否准辦理上訴人等配住眷舍基地之「已建讓售
    」，於法並無違誤等語，資為抗辯。
四、原審斟酌全辯論意旨及調查證據之結果，以：(一)警專經管系
    爭上訴人等配住臺北縣新店市○○街13巷23號1樓等8戶眷舍
    ，其基地坐落臺北縣新店市○○段724地號土地，面積1,304
    .63平方公尺，地上有2棟眷舍，都市計畫使用分區為第四種
    住宅區，法定建蔽率為60%、容積率為300%。經警專委請建
    築師核算其建蔽率為50.547%，未達法定建蔽率60%。而警專
    歷次報送本件眷舍辦理已建讓售之來函均仍稱已達法定建蔽
    率，又以建築師分析本件基地無法興建6層以上高樓為由，
    函送被上訴人辦理已建讓售。惟查，依警專所送建築師95年
    7月12日警專新店工字第0950712號函說明二明確表示本案「
    可興建6樓以上高樓」，顯見警專及建築師之前後函文，內
    容互相矛盾，尚非可信；且本件眷舍基地面積高達1千3百餘
    平方公尺，建蔽率為60%、容積率為300%，其地上建物如經
    拆除，依現行建築法相關規定，是否確無法興建6層以上高
    樓，經被上訴人以95年11月20日住福工字第0950308356號函
    詢當地地方建管單位即臺北縣政府工務局，該府於95年12月
    26日以北府工建字第0950890844號函復略以：「查旨揭土地
    係為『變更新店都市計畫(第二次通盤檢討)(第二階段)案範
    圍，其使用分區為第四種住宅區，建蔽率為60%、容積率為
    300%，其所鄰接道路寬度為22公尺及8公尺。另本案位於實
    施容積率管制地區，可否興建6層以上高樓乙節，請貴會依
    產品需求並依建築技術規則建築設計施工編第9章容積管制
    之規定檢討。」等語。因臺北縣政府工務局前開95年12月26
    日函仍未敘明本件基地依現行建築法規可否興建6層以上高
    樓，被上訴人復於96年1月4日住福工字第0960300210號函再
    洽詢臺北縣政府，臺北縣政府於96年2月1日以北府工字第09
    60076801號函答復略以：「…。另本案位於實施容積率管制
    地區，可否興建6層以上高樓乙節，係依貴會需求並依建築
    技術規則建築設計施工編第9章容積管制之規定檢討(例：如
    貴會規劃建築面積僅佔基地面積之30%，依其容積檢討則可
    興建6層樓以上；如建築面積佔基地面積之60%，則依其容積
    檢討則興建5層樓以上之建築物；上開說明僅為簡單之計算
    說明，實際建築物高度仍應請建築師，依建築技術規則設計
    施工編第9章及相關規定檢討-如採光、冬至1小時有效日照
    …等)。」等語。而觀之臺北縣政府96年2月1日來函，實施
    容積率地區，新建建物除受法定建蔽率限制(即不得高於法
    定建蔽率)外，其興建高度可隨容積率調整，本件基地面積
    高達1,304.63平方公尺，地上有2棟眷舍，其容積率為300%
    ，法定建蔽率為60%，其地上舊有建物如經拆除，以其基地
    面積及現行容積率、建蔽率等規定條件下，應仍可興建6層
    以上高樓。例如：本件舊有建物經拆除，如以50%建蔽率興
    建，容積率300%除以50%即可興建6樓，如以40%建蔽率興建
    ，容積率300%除以40%則可興建7樓以上，如以30%建蔽率興
    建，容積率300%除以30%則可興建10樓，依此類推。(二)按處
    理要點第13點之(一)規定中之「建物未達法定建蔽率，如經
    拆除仍無法興建六層以上高樓」雖未再就拆除之建築究應採
    何種程度之建蔽率乙節予以規定，惟系爭基地係位於臺北縣
    境內，依臺北縣政府所訂定之新店都市計畫（土地使用分區
    管制要點）書伍、容積管制計畫，對於容積率管制係依土地
    使用分區種類規定各別之建蔽率與容積率之上限可知，其建
    蔽率與容積率較其上限為低者均屬容許之範圍，亦即本件基
    地上建物經拆除後並非均應依原有60%上限之法定建蔽率始
    得重行興建，而客觀上採行較低之建蔽率後即得興建6層以
    上高樓，顯見上開眷舍所在基地並非無法更高度合理利用者
    ，足證上訴人等配住眷舍基地並不符合「已建讓售」之要件
    。(三)從而，被上訴人否准辦理系爭眷舍基地之「已建讓售」
    ，並無違誤，訴願決定遞予維持，亦無不合等情，因而為上
    訴人敗訴之判決。另本件事證已明，上訴人復聲請傳訊證人
    建築師吳世欽云云，核無必要，附此敘明。
五、本院按：本件系爭眷舍是否符合「已建讓售」之要件業經原
    審本於職權調查，斟酌全辯論意旨及調查證據之結果，始綜
    合認定本件基地面積高達1,304.63平方公尺，地上有2棟眷
    舍，其容積率為300%，法定建蔽率為60%，其地上舊有建物
    如經拆除，以其基地面積及現行容積率、建蔽率等規定條件
    下，應仍可興建6層以上高樓之事實，復將其調查證據認定
    事實之理由記載於判決書第14-15頁，自無判決理由不備之
    違法。上訴意旨僅稱原判決以臺北縣政府所為之概算作為認
    定之依據，對於建築技術規則設計施工編第9章及相關規定
    等因素及建築師吳世欽所稱需合併鄰地私有土地加以調整始
    有建築高樓之可能，均未加以審酌，即有判決不備理由之當
    然違背法令之事由等語，忽略其在原審所提出之證據無法證
    明其主張事實之情形，仍難謂有據，而無法採取。又按證據
    是否與待證事實有無關連？是否應予調查？如何取捨？乃屬
    原審職權；若原審依兩造所提證據及依其所調查事證結果，
    已足獲有心證，自不必再一一予以調查；原判決既已認定本
    件事證已明，上訴人聲請傳訊證人建築師吳世欽，核無必要
    ，是上訴人再主張其請求傳喚證人到場證述未獲准許，原判
    決卻未敘明不予准許之理由，實有判決不備理由云云，顯有
    誤解，尚難可採。綜上所述，原判決將訴願決定及原處分均
    予維持，而駁回上訴人在原審之訴，核無違誤。上訴論旨，
    仍執前詞，指摘原判決違法，求予廢棄，為無理由，應予駁
    回
六、據上論結，本件上訴為無理由。依行政訴訟法第255條第1項
    、第98條第1項前段、第104條、民事訴訟法第85條第1項前
    段，判決如主文。
中    華    民    國    99    年    4     月    29    日
                    最高行政法院第三庭
                        審判長法官  高  啟  燦
                              法官  姜  素  娥
                              法官  廖  宏  明
                              法官  黃  合  文
                              法官  王  碧  芳
以  上  正  本  證  明  與  原  本  無  異
中    華    民    國    99    年    4     月    30    日
                              書記官  邱  彰  德


司法院資訊處製作；財團法人民間司法改革基金會備份。
